【裁判字號】    99,交聲,1674
【裁判日期】    991122
【裁判案由】    違反道路交通管理處罰條例聲明異議
【裁判全文】
臺灣桃園地方法院交通事件裁定        99年度交聲字第1674號
原處分機關  交通部公路總局新竹區監理所桃園監理站
異  議  人
即受處分人  杞再壽
上列受處分人因違反道路交通管理處罰條例案件，對於原處分機
關中華民國99年10月25日所為之處分（原處分案號：桃監裁罰字
第裁52-Z6B010423號）聲明異議，本院裁定如下：
    主  文
異議駁回。
    理  由
一、原處分意旨略以：本件異議人即受處分人於民國99年9 月1
    日下午3 時5 分許，駕駛車牌號碼888-HD號營業大貨車，行
    經國道三號南上72公里處，為內政部警政署國道公路警察局
    警員舉發「駕駛執照業經吊銷仍駕駛大貨車」違反道路交通
    管理事件，並依道路交通管理處罰條例第21條之1 第1 項第
    5 款規定，以公警局交字第Z6B010423 號舉發違反道路交通
    管理事件通知單當場掣單舉發，異議人於法定期限內向交通
    部公路總局新竹區監理所桃園監理站陳述不服舉發，原處分
    機仍認定受處分人有前開違規行為，乃於99年10月25日，依
    據道路交通管理處罰條例第21條之1 第1 項第5 款及道路交
    通管理事件統一裁罰基準表之規定，裁處受處分人罰鍰新臺
    幣（下同）60,000元等語。
二、聲明異議意旨略以：本件異議人即受處分人於99年9 月1 日
    下午3 時5 分許，駕駛車牌號碼888-HD號營業大貨車，行經
    國道三號南上72公里處，為內政部警政署國道公路警察局警
    員舉發「駕駛執照業經吊銷仍駕駛大貨車」違反道路交通管
    理事件，並依道路交通管理處罰條例第21條之1 第1 項第5
    款規定，以公警局交字第Z6B010423 號舉發違反道路交通管
    理事件通知單當場掣單舉發，惟異議人並未居住戶籍地，故
    未收受監理站裁決吊銷駕駛執照之裁決書，導致異議人違反
    本件交通違規行為，是本件尚難認異議人於案發時有「駕駛
    執照業經吊銷仍駕駛大貨車」之故意云云。
三、按汽車駕駛人駕駛執照業經吊銷、註銷仍駕駛聯結車、大客
    車、大貨車，處4 萬元以上8 萬元以下罰鍰，並當場禁止其
    駕駛，道路交通管理處罰條例第21條之1 第1 項第5 款定有
    明定。次按處理違反道路交通管理事件，有關文書送達之程
    序，依行政程序法之規定，違反道路交通管理事件統一裁罰
    基準及處理細則第5 條規定甚明。又送達，於應受送達人之
    住居所、事務所或營業所為之；於應受送達處所不獲會晤應
    受送達人時，得將文書付與有辨別事理能力之同居人、受僱
    人或應送達處所之接收郵件人員；應受送達人或其同居人、
    受僱人、接收郵件人員無正當理由拒絕收領文書時，得將文
    書留置於應送達處所，以為送達，行政程序法第72條第1 項
    前段、第73條第1 項、第3 項分別定有明文。送達，不能依
    前二條規定為之者，得將文書寄存送達地之地方自治或警察
    機關，並作送達通知書兩份，一份黏貼於應受送達人住居所
    、事務所、營業所或其就業處所門首，另一份交由鄰居轉交
    或置於該送達處所信箱或其他適當位置，以為送達；前項情
    形，由郵政機關為送達者，得將文書寄存於送達地之郵政機
    關，同法第74條亦有明文。
四、經查：
（一）本件異議人即受處分人於99年9 月1 日下午3 時5 分許，
      駕駛車牌號碼888-HD號營業大貨車，行經國道三號南上72
      公里處，為內政部警政署國道公路警察局警員舉發「駕駛
      執照業經吊銷仍駕駛大貨車」違反道路交通管理事件，並
      依道路交通管理處罰條例第21條之1 第1 項第5款 規定，
      以公警局交字第Z6B010423 號舉發違反道路交通管理事件
      通知單當場掣單舉發等情，業據異議人於聲明狀內自承，
      並有內政部警政署國道公路警察局公警局交字第Z6B01042
      3 號舉發違反道路交通管理事件通知單、汽車駕駛人螢幕
      列印資料附卷可稽，此部分之事實首堪認定。
（二）本件異議人雖辯稱：裁決機關吊銷駕駛執照之裁決書係送
      達於伊戶籍地址，但伊之未居住戶籍地址云云。查異議人
      於87年2 月10日遷入戶籍地址即「桃園縣桃園市○○○街
      136 巷12號」迄今，未有任何變更戶籍之登記，此有全戶
      戶籍資料查詢結果1 份在卷可證。而異議人前因交通違規
      行為，經交通部公路總局台中區監理所台中市監理站於99
      年3 月25日以裁監稽違字罰字第裁61-Z00000000號所為之
      裁決處分，於99年3 月30日送達於應受處分人位於「桃園
      縣桃園市○○○街136 巷12號」戶籍地，因未獲會晤本人
      亦無受領文書之同居人、受僱人或應送達處所之接收郵件
      人員，已將該裁決書寄存於桃園11支東埔郵局，並作送達
      通知書兩份，一份黏貼於應受送達人住居所、事務所、營
      業所或其就業處所門首，另一份置於該送達處所信箱或其
      他適當位置，以為送達，此亦有上開裁決書、送達證書各
      1 份在卷可參。是交通部公路總局台中區監理所台中市監
      理站，於99年3 月30日送達上開裁監稽違字罰字第裁61-Z
      00000000號裁決書時，異議人之戶籍地址確為「桃園縣桃
      園市○○○街136 巷12號」，則處分機關委託郵政機關所
      為之上開送達，應認已符合行政程序法第74條寄存送達之
      規定，不論受處分人實際有無居住該處所或前往領取該裁
      決書，該文書即應於合法送達之日起發生效力。
（三）另汽車所有人名稱、住所等如有變更，應向公路監理機關
      辦理登記，固為道路交通安全規則第23條第1 項所明定，
      惟基於便民原則，因應社會現況，交通部公路總局另訂定
      公路監理電腦系統車輛車籍及駕駛人駕籍增設「通信地址
      」欄位作業注意事項，依該注意事項第1 條、第2 條規定
      ，因應車主、駕駛人之需要，准予車主、駕駛人於公路監
      理電腦系統車籍及駕籍檔中增列通信地址，以利公路監理
      機關各項通知單之寄達，並於該注意事項第6 條規定: 「
      公路監理機關受理車主、駕駛人申請增設『通信地址』後
      ，應立即登載於公路監理電腦系統之車籍及駕籍檔中；爾
      後各項便民服務之通知事項及汽車燃料使用費繳款通知、
      汽車使用牌照稅繳款通知及違規通知單、裁決書之送達，
      皆以通信地址寄發」，職是，一旦經車主或駕駛人填寫申
      請書為登記，公路監理機關即有義務登載其「通信地址」
      於電腦系統中，並依此地址寄發文件。本件異議人雖以未
      實際居住戶籍地，致未收受裁決機關裁決吊扣駕駛執照之
      裁決書等詞置辯，惟異議人並未依前揭規定向監理機關申
      請增設通信地址為送達處所，現登記車籍地址仍為「桃園
      縣桃園市○○○街136 巷12號」，此有交通部公路總局新
      竹區監理所桃園監理站99年11月18日竹監桃字第09900368
      38號函附卷可稽，自難課以行政機關訪查異議人實際居所
      何在之責，異議人因此咎責於己之事由，致未能收受上開
      裁決書之不利益，本應由其自行承擔。是原舉發機關以掛
      號郵寄方式將上開裁決書送達至異議人戶籍地，嗣因無法
      投遞而依行政程序法第74 條 之規定辦理寄存送達，難謂
      送達不合法，是異議人上開所辯，尚無足採。從而，原處
      分機關以受處分人未於裁決書送達後法定期間內聲明異議
      ，亦未依裁決內容限期繳納駕駛執照，乃依道路交通管理
      處罰條例規定，於99年4 月25日執行吊銷受處分人之駕駛
      執照三年，自屬合法正當。
五、綜上所述，異議人確有因駕駛執照業經吊銷，仍於前揭時、
    地駕駛車牌號碼888-HD號營業大貨車之違規行為，洵堪認定
    。原處分機關依道路交通管理處罰條例第21條之1 第1 項第
    5 款及違反道路交通管理事件統一裁罰基準表之規定，裁處
    受處分人60,000元罰鍰之處分，核無違誤或不當，本件異議
    人之異議為無理由，應予駁回。
六、據上論斷，應依道路交通案件處理辦法第19條，裁定如主文
    。
中    華    民    國    99    年    11    月    22    日
                  交通法庭  法  官  游智棋
以上正本證明與原本無異。
如不服本裁定，應於裁定送達後5 日內，向本院提出抗告狀（應
附繕本）。
                            書記官  陳育萱
中    華    民    國    99    年    11    月    26    日

司法院資訊處製作；財團法人民間司法改革基金會備份。
